【裁判字號】    99,交聲,457
【裁判日期】    990129
【裁判案由】    聲明異議
【裁判全文】
臺灣臺中地方法院交通事件裁定        99年度交聲字第457 號
原處分機關  交通部公路總局臺中區監理所臺中市監理站
異  議  人
即受處分人  甲○○
上列異議人因違反道路交通管理處罰條例案件，對於交通部公路
總局臺中區監理所臺中市監理站於民國97年3 月11日所為之處分
（原處分案號：裁監稽違字第裁61-G7DA02166號裁決書）聲明異
議，本院裁定如下：
    主    文
異議駁回。
    理    由
一、按受處分人不服道路交通管理處罰條例第8條主管機關所為
    之處罰，得於接到裁決書之翌日起20日內，向管轄地方法院
    聲明異議；依道路交通管理處罰條例第87條規定向管轄法院
    聲明異議之期間，自裁決送達之翌日起算，並得依法扣除在
    途期間及聲請回復原狀；如遲誤該期間，法院應以裁定駁回
    。道路交通管理處罰條例第87條第1項、道路交通案件處理
    辦法第12條、第18條前段分別定有明文。又按「違反交通管
    理事件，有關文書送達之程序，依行政程序法之規定」；「
    送達，於應受送達人之住居所、事務所或營業所為之；於應
    送達之處所不獲會晤應受送達人時，得將文書付與有辨別事
    理能力之同居人、受僱人或應送達處所之接收郵件人員」；
    「送達，不能依前二條規定為之者，得將文書寄存送達地之
    地方自治或警察機關，並作送達通知書兩份，一份黏貼於應
    受送達人住居所、事務所、營業所或其就業處所門首，另一
    份交由鄰居轉交或置於該送達處所信箱或其他適當位置，以
    為送達。前項情形，由郵政機關為送達者，得將文書寄存於
    送達地之郵政機關。寄存機關自收受寄存文書之日起，應保
    存三個月」，違反道路交通管理事件統一裁罰基準及處理細
    則第5條、行政程序法第72條第1項、第73條第1項、第74條
    分別定有明文。又民國92年2月7日修正之民事訴訟法第138
    條第1項規定「寄存送達，自寄存之日起，經十日內發生效
    力。」，然行政程序法第74條就寄存送達已自行規定，該條
    文中並無10日生效之規定，亦未準用民事訴訟法，故民事訴
    訟法關於寄存送達之規定，於行政程序自難適用（最高行政
    法院95年度裁字第2663號裁定意旨參照）。準此，違反道路
    交通管理事件裁決書送達時若依行政程序法第73條規定寄存
    送達者，於合法寄存送達時即發生送達效力，合先敘明。
二、原處分機關交通部公路總局臺中區監理所臺中市監理站略以
    ：異議人即受處分人所有車牌號碼TBP-670 號輕機車，於96
    年2 月6 日行經臺中市○○○○街處因闖紅燈之違規事由，
    為臺中市警察局第四分局黎明派出所以中市警交字第G7DA02
    166 號違反道路交通管理事件通知單逕行舉發，遂於97年3
    月11日依違反道路交通管理處罰條例第53條第1 項以裁監稽
    違字第裁61-G7DA02166號裁決書裁處罰鍰新臺幣（下同）4,
    500 元（98年5 月已移請法務部行政執行署臺中行政執行處
    辦理）等語。
三、本件聲明異議意旨略以：伊無簽收任何罰單，也無收到任何
    違規證明（照片），事隔多年卻收到法院強制凍結財產，要
    伊（車主）繳納罰鍰1,800 元以及滯納金全部共4,568 元等
    語。
四、經查：
（一）本件異議人因上開違規事由，為臺中市警察局第四分局黎
      明派出所以中市警交字第G7DA02166 號違反道路交通管理
      事件通知單逕行舉發，並經臺中市監理站於97年3 月11日
      依違反道路交通管理處罰條例第53條第1 項以裁監稽違字
      第裁61-G7DA02166號裁決書裁處罰鍰4,500 元等情，有臺
      中市警察局第四分局送達證書、單退查詢報表、裁監稽違
      字第裁61-G7DA02166號裁決書各1 份在卷可稽。
（二）再異議人因前揭交通違規行為，由原舉發單位依違反道路
      交通管理處罰條例規定製單舉發，經原處分機關於97年3
      月11日以裁決書裁處後，嗣以郵務掛號之方式於97年3 月
      12 日 送達至異議人戶籍地址住臺中市○區○○路3 段
      114 巷10 號5樓之1 ，因未獲會晤異議人本人亦無受領文
      書之同居人、受雇人或應受送達處所接收郵件人員，而寄
      存於臺中公益路郵局以為送達等情，有上開違反道路交通
      管理事件裁決書暨其送達證書、異議人之個人基本資料查
      詢結果等附卷可稽。則揆諸上開規定，本件違反道路交通
      管理事件裁決書已合法送達予異議人，核無違誤。
（三）又依首揭法條說明，異議人如對原處分機關所為裁決不服
      欲提起異議，應於裁決送達之翌日起算20日內（並得依法
      扣除在途期間），向管轄地方法院聲明異議，始為適法。
      且異議人之居住地為臺中市與處罰機關所在地為同一鄉、
      鎮、市，故毋庸扣除在途期間，是本件異議人聲明異議期
      間，應自97年3月13日（即收受裁決書之翌日）起算異議
      期間，於97年4 月1 日屆滿，惟異議人竟遲至99年1 月13
      日，已逾1 年餘始向原處分機關聲明異議，有卷內蓋用在
      聲明異議狀上之原處分機關收文章印記可憑，自應認其聲
      明異議不合法律上之程式，且無從命其補正，核諸前揭說
      明，應予駁回。
（四）復按法院就起訴之案件，須先就程序法上為形式之審理，
      調查起訴之要件是否具備，再進為實體上之審理，若起訴
      欠缺訴訟要件，即應為程序上之判決，無庸審查其實體事
      項，而為實體判決之必要。查聲明異議之法定期間為自收
      受送達證書翌日起算20日，已如前述；而該法定期間為法
      院實體判決所須之訴訟要件，故異議人所為之聲明異議期
      間既已逾越法定期間，顯已欠缺訴訟所必須之要件，則依
      前開說明，本件聲明異議既欠缺訴訟要件，本院即無庸就
      異議人聲明原裁定機關所為處分適法否為實體審查，而為
      實體判決，附此敘明。
五、據上論斷，應依道路交通管理處罰條例第87條第2 項、道路
    交通案件處理辦法第18條前段規定，裁定如主文。
中    華    民    國    99    年    1     月    29    日
                        交通法庭  法  官  莊秋燕
以上正本證明與原本無異。
如不服本裁定應於送達後5日內向本院提出抗告狀。
                                  書記官  楊賀傑
中    華    民    國    99    年    1     月    29    日

司法院資訊處製作；財團法人民間司法改革基金會備份。
